【裁判字號】    99,交聲,1128
【裁判日期】    991117
【裁判案由】    聲明異議
【裁判全文】
臺灣彰化地方法院交通事件裁定        99年度交聲字第1128號
移送機關     交通部公路總局臺中區監理所彰化監理站
異 議 人 即
受 處 分 人  甲○○
上列異議人即受處分人因違反道路交通管理處罰條例案件，對於
交通部公路總局臺中區監理所彰化監理站民國99年10月19日所為
之處分（原處分案號：彰監四字第裁64—I00000000 號），聲明
異議，本院裁定如下：
    主  文
異議駁回。
    理  由
一、按汽車停車時，在設有殘障者專用停車標誌處所，非殘障用
    車不得停放；而汽車駕駛人停車時，於身心障礙專用停車位
    違規停車者，處新臺幣（下同）600 元以上1,200 元以下罰
    鍰，並應以最高額處罰之，道路交通安全規則第112 條第1
    項第5 款、道路交通管理處罰條例第56條第1 項第10款、第
    4 項分別定有明文。次按身心障礙者本人或同一戶籍之家屬
    一人得檢具身心障礙手冊正反面影本、駕駛執照影本、汽車
    執照影本等相關文件向戶籍所在社政主管機關申請身心障礙
    者專用停車位識別證（以下簡稱專用停車位識別證明），或
    向專用牌照核發機關申請身心障礙專用車輛牌照（以下簡稱
    專用牌照）。掛有專用牌照之車輛，由身心障礙者本人使用
    或乘載身心障礙者本人時，得使用身心障礙者專用停車位；
    使用身心障礙者專用停車位者，除掛有專用牌照之車輛外，
    應將專用停車位識別證置於汽車擋風玻璃明顯處或黏貼於機
    車車首，以供查核檢驗；違規佔用路邊停車場專用停車位者
    ，由交通勤務警察、依法令執行交通稽查任務人員或交通助
    理人員依道路交通管理處罰條例第56條規定辦理，此為身心
    障礙者專用停車位設置管理辦法第第6 條、第7 條、12條第
    3 項、第9 條第1 項、第14條第1 項分別定有明文。
二、原處分意旨略以：異議人即受處分人甲○○，於民國99年9
    月7 日下午3 時11分，駕駛其所有車牌號碼2463—UE號自小
    客車，在彰化市○○街延平公園前之身心障礙者專用停車位
    違規停車，經彰化縣警察局警員逕行掣單舉發。異議人於收
    受舉發通知單後於99年9 月14日陳述意見表明異議人之母親
    賴林貴美係重度肢體障礙而領有身心障礙手冊者，經其查證
    可申請身心障礙者專用停車位識別證，然原處分機關仍認定
    異議人有「於身心障礙專用停車位違規停車」之違規事實明
    確，爰依道路交通管理處罰條例第56條第1 項第10款之規定
    ，裁處異議人罰鍰新臺幣1,200 元等語。
三、受處分人坦承其確實有於上開時、地駕駛上開車輛於身心障
    礙專用停車位停車之行為，惟提出聲明異議意旨：伊母親賴
    林貴美係重度肢體障礙而領有身心障礙手冊者，該殘障手冊
    鑑定日期為96年4 月12日，有效日期為100 年5 月，可申請
    身心障礙者專用停車位識別證，嗣於99年10月19日依前揭規
    定向彰化縣政府申請專用停車位識別證，並於申辦日經審查
    通過後即核發生效，識別證編號N012445 ，有效期限為100
    年5 月31日，其應可於上開時、地停放上開車輛於身心障礙
    專用停車位，因而對原處分表明不服，為此聲明異議云云。
四、經查：
  (一)受處分人於上揭時、地，駕駛其所有車牌號碼2463—UE號自
    小客車，在彰化市○○街延平公園前之身心障礙者專用停車
    位違規停車，經彰化縣警察局警員逕行掣單舉發等情，為受
    處分人所不爭執，並有彰化縣警察局99年9 月7 日彰警交字
    第I00000000 號舉發違反道路交通管理事件通知單影本在卷
    可稽。
  (二)次查，身心障礙者專用停車位設置管理辦法之立法目的，在
    於維護身心障礙者之合法權益及生活，保障其公平參與社會
    生活之機會，結合政府及民間資源，規劃並推行各項扶助及
    福利措施，而依據該辦法第9 條第1 項「使用身心障礙者專
    用停車位者，除掛有專用牌照之車輛外，應將專用停車位識
    別證置於汽車擋風玻璃明顯處或黏貼於機車車首，以供查核
    檢驗」、第6 條第1 項「身心障礙者本人或同一戶籍之家屬
    一人得申請身心障礙者專用停車位識別證明」；同條第3 項
    「申請專用停車位識別證明者，應就專用停車位識別證或專
    用牌照擇一申請」、第4 項「申請機車專用停車位識別證者
    ，應具有汽車或機車之駕駛執照及行車執照」及第5 項「申
    請專用停車位識別證時，應由社政主管機關向專用牌照核發
    機關確認申請者未領用專用牌照，始得核發」之規定，顯見
    並非領有殘障手冊之身心障礙者或其家屬即當然可以合法使
    用身心障礙專用停車位，尚需向社政主管機關申請並核發有
    專用牌照或專用停車位識別證方得合法使用身心障礙專用停
    車位，又為使承辦交通違規舉發案件之公務員能正確迅速判
    定停車者違規與否，以達到確實保障身心障礙者基本交通權
    益之目的，並應依前揭規定懸掛專用牌照或將專用停車位識
    別證置於汽車擋風玻璃處以供查驗。是使用身心障礙者專用
    停車位者，限於掛有專用牌照或置有專用停車位識別證之車
    輛為限，若專用牌照或專用停車位識別證未經申請，自不得
    僅以持有身心障礙手冊主張得合法使用身心障礙者專用停車
    位，若予以占用，即屬違規，而應依首揭規定均處以最高額
    罰鍰1,200 元。
  (三)本件受處分人之母親賴林貴美雖為領有殘障手冊之身心障礙
    者，惟受處分人所有之上開車輛於上揭時、地停放時，尚未
    申辦身心障礙者專用停車位識別證，亦無申請身心障礙者專
    用牌照，係於同年10月19日始向主管機關之彰化縣政府申請
    專用停車位識別證並於同日核發生效等情，有彰化縣政府99
    年11月4 日府社障字第0990275950號函、彰化縣政府身心障
    礙者專用停車識別證申請表、戶籍謄本、交通部公路總局臺
    中區監理所彰化監理站99年9 月29日中監彰字第0990024867
    號函、專用停車位識別證影本各1 份在卷可憑。受處分人於
    前揭時、地停車，斯時既尚未申請專用牌照或專用停車位識
    別證，亦非掛有專用牌照或放置專用停車位識別證，揆諸首
    揭規定及說明，自不得僅以其家屬領有殘障手冊而主張合法
    使用身心障礙專用停車位，是受處分人有違反道路交通管理
    處罰條例第56條第1 項第10款規定之違規行為，應堪認定。
五、綜上所述，受處分人所有之上開車號機車確有於前述時間於
    身心障礙專用停車位違規停車之違規行為，從而原處分機關
    依前揭道路交通管理處罰條例第56條第1 項第10款、第4 項
    之規定，裁處受處分人罰鍰1,200 元，於法無違。本件異議
    為無理由，應予駁回。
六、依道路交通案件處理辦法第19條，裁定如主文。
中    華    民    國    99    年    11    月    17    日
                           交通法庭    法 官  黃齡玉
以上正本證明與原本無異。
如不服本裁定，應於裁定送達後五日內向本院提出抗告狀(須附
繕本 )。
中    華    民    國    99    年    11    月    17    日
                                      書記官  李噯靜

司法院資訊處製作；財團法人民間司法改革基金會備份。
